臺灣士林地方法院刑事判決
111年度金訴字第149號
公  訴  人  臺灣士林地方檢察署檢察官
被      告  劉秀蓮




指定辯護人  林順益律師(義務辯護)
上列被告因違反洗錢防制法等案件，經檢察官提起公訴（111年
度偵緝字第23號）暨移送併辦(110年度偵字第8719、21446號)，
本院判決如下：
    主  文
劉秀蓮幫助犯洗錢防制法第十四條第一項之洗錢罪，處有期徒刑
肆月，併科罰金新臺幣貳萬元，罰金如易服勞役，以新臺幣壹仟
元折算壹日。 
    事  實
一、劉秀蓮可預見將其金融機構所開立帳戶之存摺、提款卡及密
    碼提供予他人使用，將可能遭詐欺集團遂行詐欺取財犯罪使
    用，於提領後即產生遮斷資金流動軌跡以逃避國家追訴、處
    罰之洗錢效果，竟基於縱使取得帳戶之人利用其交付之帳戶
    詐欺取財，掩飾、隱匿詐欺犯罪所得去向之結果，亦不違背
    其本意之不確定幫助故意，在如附表所示被害人接獲詐欺集
    團成員來電前之某時許，於臺灣地區不詳處所，將所申設之
    中華郵政股份有限公司郵局帳號000-00000000000000號帳戶
    之存摺、提款卡及密碼，以不詳之方式提供予真實姓名、年
    籍均不詳之詐欺人員使用。嗣該不詳詐欺人員取得前開帳戶
    資料後，即意圖為自己不法所有，基於詐欺取財及洗錢之犯
    意，持上開帳戶，分別詐騙蔡宏哲、陳宜均、林芷伶得逞（
    詐騙之時間、方式、金額均詳附表），並持提款卡將其款項
    提領一空，而隱匿詐欺所得去向。嗣蔡宏哲、陳宜均、林芷
    伶發現遭詐報警，始循線查悉上情。
二、案經蔡宏哲訴由臺中市政府警察局第六分局報告臺灣士林地
    方檢察署檢察官偵查起訴，暨陳宜均、林芷伶訴由臺中市政
    府警察府霧峰分局、新北市政府警察局汐止分局報告臺灣士
    林地方檢察署檢察官偵查後移送併辦。　　
    理  由
壹、證據能力
    本判決所引用被告以外之人於審判外之陳述，雖屬傳聞證據
    ，然當事人於審理中同意作為證據（見本院111年度金訴字
    第149號卷【下稱金訴卷】第157至160頁），本院審酌上開
    證據資料作成時之情況，並無違法不當及證明力明顯過低之
    瑕疵，認為以之作為證據應屬適當，揆諸刑事訴訟法第159 
    條之5 第1 項規定，均有證據能力。又本判決其他引用資以
    認定事實所憑之非供述證據，亦無證據證明係公務員違背法
    定程序所取得，依刑事訴訟法第158 條之4 反面解釋，俱有
    證據能力。 
貳、實體部分
一、訊據被告固坦承有申設上開郵局帳戶之事實，惟矢口否認幫
    助詐欺取財及幫助洗錢犯行，辯稱：上開郵局帳戶存摺、提
    款卡係於2年前遺失後即因工作忙碌而未補辦，並未交付他
    人使用云云，辯護人則以檢察官並未深入調查被告知否正犯
    犯罪，亦未對被告實施測謊鑑定，難認已盡舉證之責，請為
    被告無罪判決之諭知等語。然查：
  ㈠上開郵局帳戶為被告所申設一節，業據被告坦認在卷，並有
    中華郵政股份有限公司109年7月30日儲字第1090189849號函
    附之被告開戶資料、客戶歷史交易清單附卷可稽（110年度
    偵字第21446號卷第65至66頁）。而不詳詐欺人員於附表所
    載時間，以附表所示之詐騙手法，致告訴人蔡宏哲、陳宜均
    、林芷伶陷於錯誤，依指示匯款至被告前揭郵局帳戶內，旋
    即遭提領一空等情，亦據證人即告訴人蔡宏哲、陳宜均、林
    芷伶於警詢時證述明確（110年度偵字第12790號卷第13至16
    頁、110年度偵字第8719號卷第11至18頁、110年度偵字第21
    446號卷第9至11頁），並經蔡宏哲、陳宜均、林芷伶提出彼
    等與詐欺集團成員間之通訊軟體對話內容擷圖照片、ibon繳
    費收據、匯款申請書、內政部警政署反詐騙諮詢專線紀錄表
    、臺南市政府警察局第五分局實踐派出所及新北市政府警察
    局蘆洲分局三民派出所、新北市政府警察局新莊分局頭前派
    出所受理詐騙帳戶通報警示簡便格式表等資料在卷為憑（11
    0年度偵字第12790號卷第13至16、17至35、83至87頁、110
    年度偵字第8719號卷第19、23至43頁、110年度偵字第21446
    號卷第72至97、128頁）。堪認被告上開帳戶確已供不詳之
    詐欺人員使用，而使告訴人等遭詐欺將金錢匯進被告上開帳
    戶內。
  ㈡被告固以前詞置辯，然查：
　⒈上開郵局帳戶為被告於99年12月22日所申設，惟嗣於109年6
    月12日，經被告以換簿、換印鑑為由，檢具身分證正本經郵
    局承辦人員核對與身分證請領紀錄相符確認儲戶身分並由被
    告簽名蓋印後，更換印鑑章、換簿，被告併旋將帳戶內餘額
    新臺幣(下同)586元，以卡片提款方式提領500元，致帳戶內
    餘額僅剩20元等節，有中華郵政股份有限公司110年3月24日
    儲字第1100073735號函附之被告郵政存簿/綜合儲金儲戶申
    請變更帳戶事項申請書、109年7月30日儲字第1090189849號
    函附之客戶歷史交易清單附卷可稽（110年度偵字第12790號
    卷第61至65頁、110年度偵字第21446號卷第65至67頁）；被
    告於偵查中且自承：109年6月12日提領500元的交易紀錄是
    伊所提領等語在卷(110年度偵緝字第23號卷第43頁)，足認
    上開郵局帳戶乃經被告以換簿、更換印鑑為由聲請換發，且
    於換發後之109年6月12日，仍由被告持有掌控進而提領帳戶
    餘額款項，與被告辯稱帳戶資料已遺失二年多、並未辦理補
    發云云顯有未合，已見其飾詞情虛卸責之情；況金融提款卡
    為操作自動櫃員機之重要憑證，設有密碼機制，凡未鍵入正
    確密碼，即不能順利操作使用，其連續鍵入錯誤者，甚至遭
    機器沒收卡片或鎖卡，倘未洩漏密碼，通常足以防止他人不
    法使用。而施行詐術者為使不法行為所取財物歸其所有，當
    未逕自取用非基於原帳戶所有人意思而脫離其持有之帳戶提
    款卡等物，以防帳戶所有人逕自領出款項或掛失帳戶，致處
    心積慮所取財物卻反由帳戶所有人不勞而獲或帳戶經凍結，
    而一切均歸徒勞之風險，是必確保該帳戶之管領及使用業經
    原所有人同意；而本件告訴人遭詐匯入被告申辦之郵局帳戶
    ，旋遭人以跨行提款方式提領一空，苟非本案實施詐欺者係
    經被告同意交付，始取得本案帳戶暨提款卡及密碼等資料，
    實施詐騙者焉有大費周章施行詐術後，甘冒詐欺款項反由帳
    戶所有人不勞而獲或報警凍結而一切均歸徒勞之風險，堪認
    本案對告訴人施行詐欺者，核係經被告同意取得使用本案帳
    戶暨金融卡及密碼等資料，而業已確保該帳戶可以順利操作
    提領無虞，方於實施詐術時，具體指示前揭告訴人將款項匯
    至本案帳戶內無疑，被告以本案帳戶資料並未交付他人，應
    係遺失，並未交付他人以供詐欺收款、提領使用云云為由，
    否認犯行，委難採憑。
　⒉被告提供本案郵局帳戶存摺、提款卡及密碼予上開真實姓名
    年籍不詳之成年人，俾由該真實姓名年籍不詳之成年人向告
    訴人施用詐術詐取財物，而犯詐欺取財之特定犯罪，則被告
    提供帳戶作為收受詐騙款項之人頭帳戶，並經不詳之成年人
    提領，足以製造金流斷點，掩飾、隱匿上開犯罪所得之去向
    ，藉此逃避司法追訴、處罰，於正犯應成立一般洗錢罪。審
    酌被告自陳為高職畢業、曾從事便利商店店員、汽車旅館櫃
    檯、醫院雜工等(金訴卷第163頁)，顯有相當智識經驗、社
    會閱歷，於本案犯行時約40歲，依其智識、生活經驗，當可
    預見提供本案帳戶存摺、提款卡及密碼，可能被利用為詐欺
    取財之犯罪工具，其主觀上亦可知悉金融機構帳戶提款卡功
    能即在提領帳戶內金錢使用，對於本案帳戶可能作為對方收
    受、提領特定犯罪所得，並藉由本案帳戶製造金流斷點，規
    避司法偵查乙節，同可預見。是以，被告將本案帳戶存摺、
    提款卡及密碼交付與上開真實姓名年籍不詳之人，容任他人
    持以收受、提領特定犯罪所得使用，藉由上開帳戶掩飾、隱
    匿犯罪所得之去向，自均已該當一般洗錢罪、詐欺取財罪之
    幫助犯。
  ㈢檢察官依偵查所得之告訴人指訴、告訴人等與詐欺集團成員
    間之通訊軟體對話內容擷圖照片、ibon繳費收據、匯款申請
    書、被告開戶資料、客戶歷史交易清單，暨被告供述等節，
    認被告所為涉嫌一般洗錢罪、詐欺取財罪之幫助犯乃提起本
    件公訴，核已盡舉證之責，併經本院依前述論證，認被告係
    於事實欄所述時地，交付本案帳戶相關資料與真實姓名、年
    籍均不詳之詐欺人員使用，辯護人以前詞為被告辯護，難認
    可採。
  ㈣綜上，本案罪證明確，被告犯行堪以認定，應依法論科。
二、論罪科刑　 
  ㈠刑法上之幫助犯，係對於犯罪與正犯有共同之認識，而以幫
    助之意思，對於正犯資以助力，而未參與實行犯罪之行為者
    而言（最高法院18年上字第287號、49年台上字第77號判例
    意旨參照）。是以，如未參與實行犯罪構成要件之行為，且
    係出於幫助之意思提供助力，即屬幫助犯，而非共同正犯。
    查被告將其所申設之本案帳戶存摺、提款卡及密碼提供真實
    姓名年籍不詳之成年人，使該真實姓名年籍不詳之成年人持
    以作為對告訴人等實行詐欺取財犯罪之轉帳取款工具，藉由
    被告提供之本案帳戶掩飾、隱匿犯罪所得之去向，被告係為
    他人之詐欺取財及洗錢犯行提供助力，復尚查無證據足以證
    明被告係以自己實行詐欺取財及洗錢犯罪之意思，或與他人
    為詐欺取財及洗錢犯罪之犯意聯絡，或有直接參與詐欺取財
    或洗錢犯罪構成要件行為分擔等情，惟其雖非基於直接故意
    而為幫助詐欺、幫助洗錢之犯行，然仍有間接故意幫助他人
    實行詐欺取財、洗錢犯罪之犯意，且所為提供帳戶之行為，
    亦屬詐欺取財罪及洗錢罪構成要件以外之行為，應予指明。
  ㈡核被告所為，係犯刑法第30條第1項、第339條第1項之幫助詐
    欺取財罪，及刑法第30條第1項、洗錢防制法第14條第1項之
    幫助一般洗錢罪。被告以一提供本案帳戶資料之行為，幫助
    正犯詐騙告訴人等，並幫助正犯洗錢，為想像競合犯，應依
    刑法第55條規定，從一重論以幫助一般洗錢1罪。檢察官起
    訴書雖未載列被告所為，同使正犯得以對告訴人陳宜均、林
    芷伶詐取財物，惟該等部分與起訴書所載被告對告訴人蔡宏
    哲犯幫助詐欺、幫助洗錢且經本院認定有罪部分，具有想像
    競合犯之裁判上一罪關係，業如前述，即為起訴效力所及，
    被告對告訴人陳宜均、林芷伶犯幫助詐欺、幫助洗錢等罪嫌
    部分復經移送併辦，並由本院當庭踐行告知程序，無礙被告
    防禦權之行使，自應併予審究。
  ㈢被告基於幫助之犯意而為非屬洗錢犯行之構成要件行為，為
    幫助犯，依刑法第30條第2項規定，按正犯之刑減輕之。又
    被告前於107年間，固因不能安全駕駛致交通危險罪，經本
    院以108年度湖原交簡字第6號判決判處有期徒刑2月確定，1
    08年9月2日易科罰金執行完畢等節，經檢察官提出本院108
    年度湖原交簡字第6號判決、臺灣高等法院被告前案紀錄表
    為憑，堪認被告乃於有期徒刑執行完畢後，5年以內，因故
    意再犯本件有期徒刑以上之罪，然審酌被告先前所犯公共危
    險案件與本案所為幫助詐欺、幫助洗錢之罪質不同，犯罪手
    段、動機亦屬有別，難認其就本案犯行具有累犯之特別惡性
    及對於刑罰反應力薄弱之情，爰不加重其法定刑。
  ㈣茲以行為人之責任為基礎，審酌被告得以預見將金融機構帳
    戶存摺、提款卡及密碼提供給他人使用，可能因此幫助他人
    遂行詐欺犯罪，並藉由上開帳戶製造金流斷點，規避司法偵
    查，竟仍將本案帳戶之存摺、提款卡及密碼提供予真實姓名
    年籍不詳之成年人使用，致告訴人等遭騙受有損害，並使犯
    罪追查趨於複雜，影響社會正常交易安全及秩序非微，犯後
    否認犯行且未賠償告訴人之態度，告訴人且稱請法院從重量
    刑等語(金訴卷第165頁)，兼衡被告自述高職畢業之智識程
    度、從事工地粗工，月薪約3萬多元，未婚，尚無子女等一
    切情狀，量處如主文所示之刑，並就併科罰金部分諭知如易
    服勞役之折算標準。
  ㈤被告將其本案帳戶之存摺、提款卡及密碼等資料提供予真實
    姓名年籍不詳之成年人收受遂行詐欺取財及洗錢等犯行，因
    被告否認犯罪，亦無證據資以證明被告獲有報酬，尚難認定
    被告有何犯罪所得，無從併予宣告沒收。又被告所提供之本
    案銀行帳戶存摺、提款卡，已由真實姓名年籍不詳之成年人
    持用，未據扣案，且該等物品可隨時停用、掛失補辦，不具
    刑法上之重要性，而無宣告沒收之必要，爰不予宣告沒收。
     
三、據上論斷，依刑事訴訟法第299條第1項前段，判決如主文。
本案經檢察官王乙軒提起公訴，檢察王芷翎移送併辦、檢察官郭
騰月到庭執行職務。
中　　華　　民　　國　　111 　年　　6 　　月　　17　　日
                  刑事第一庭    審判長法　官  陳明偉
　　　　　　　　　
                                      法　官  邰婉玲
　　　　　　　　　　　　　　　　　　　
                                      法　官  鍾  晴　 
以上正本證明與原本無異。
如不服本判決應於收受送達後20日內向本院提出上訴書狀，並應
敘述具體理由。其未敘述上訴理由者，應於上訴期間屆滿後20 
日內向本院補提理由書（均須按他造當事人之人數附繕本）「切
勿逕送上級法院」。
                            　        書記官  謝佳穎
中　　華　　民　　國　　111 　年　　6 　　月　　17　　日
附錄本案論罪科刑法條：
中華民國刑法第339條：
（普通詐欺罪）
意圖為自己或第三人不法之所有，以詐術使人將本人或第三人之
物交付者，處5年以下有期徒刑、拘役或科或併科50萬元以下罰
金。
以前項方法得財產上不法之利益或使第三人得之者，亦同。
前二項之未遂犯罰之。
洗錢防制法第14條：
有第二條各款所列洗錢行為者，處7年以下有期徒刑，併科新臺
幣5百萬元以下罰金。
前項之未遂犯罰之。
前二項情形，不得科以超過其特定犯罪所定最重本刑之刑。
附表　　　　　　　　　　　　　　　　　　　
編號 被害人 詐騙時間 詐術方式 匯款時間、金額 1 蔡宏哲 109年5月17日 以通訊軟體WeDate暱稱羽柔之帳號，向蔡宏哲佯稱可操作外匯投資獲利致蔡宏哲受騙依指示匯款 109年6月16日13時4分許匯款3萬8087元 2 林芷伶 109年6月11日 以line軟體暱稱小葵、菲菲、凱文之帳號，向林芷伶佯稱可協助操作金融產品投資獲利致林芷伶受騙依指示匯款 109年6月15日13時41分許匯款19萬元、同月16日13時28分匯款10萬元 3 陳宜均 109年5月21日 以臉書、line軟體暱稱戴專員、菲菲、凱文向陳宜均佯稱可協助操作金融產品投資獲利致陳宜均受騙依指示匯款 109年6月16日12時34分許匯款25萬元